【裁判字號】    89,易,1558
【裁判日期】    891201
【裁判案由】    傷害
【裁判全文】
臺灣桃園地方法院刑事判決                        八十九年度易字第一五五八號
    公訴人  臺灣桃園地方法院檢察署檢察官
    被  告  己○○
右列被告因傷害案件，經檢察官提起公訴（八十八年度偵字第一五四六一號），本院
判決如左：
    主  文
己○○共同傷害人之身體，處有期徒刑肆月，如易科罰金以參佰元折算壹日。
    事  實
一、己○○於民國（下同）八十八年五月間，因受乙○○所託代其收受他人所積欠之
    互助會會款，惟雙方因會款之交付發生爭執，竟與彭成貴（另案偵查）基於普通
    傷害之犯意聯絡，利用其等於八十八年六月十二日晚上十一時，一同前往乙○○
    桃園縣中壢市○○路一七六號工作地點，交付會款新台幣（下同）四萬元予乙○○之機會，趁乙○○不注意之際，由己○○持磚塊敲擊乙○○之頭部，彭成貴則
    徒手毆打乙○○，致乙○○因之受有頭部外傷併頭皮裂傷、左手無名指開放性中
    段指骨骨折及左手掌多處挫傷等傷害。
二、案經乙○○訴由臺灣桃園地方法院檢察署檢察官偵查起訴。
    理  由
一、訊據被告己○○矢口否認右揭犯行，辯稱：伊當時人在台北與朋友一起唱歌、喝
    酒，並不在現場，伊係叫彭成貴一人帶錢前去交予乙○○收受，伊並未與彭成貴
    一同動手毆打乙○○成傷云云。經查：被告右揭犯行業據告訴人乙○○迭次於偵
    查中及本院審理時指訴「我叫他去收會錢，他都沒拿給我全部的會錢，五月份時
    就有因會錢的事跟他有爭執了（見八十八年度他字第一五四七號卷第十二頁）」
    、「（是己○○打你的？）是的，另一個人也有打我（見同上卷第二十二頁）」
    、「（當天彭成貴有拿錢給你？）是的，跟己○○一起去的，且一起打我（見同
    上卷二十八頁）」、「（當天幾人打你？）二個（見同上卷第三十四頁）」、「
    .... ，彭成貴站在我右前方，己○○站在我左後方，彭成貴要拿錢給我，己○○先打我，後來彭成貴也打我，....，我們店裡戊○○出來，他們二個人就一起
    朝同一個方向跑走，當時己○○用磚塊打我後腦，我用手去擋，他也打我的手，
    彭成貴在旁拉扯（見同上卷第三十四頁）」、「我有委託丁○○介紹之被告幫我
    收會款，被告大概收了十幾萬，結果只給我壹萬二千元，我們起爭執的時間約八
    十八年六月十二日晚上十一點多，彭成貴在我前面假裝交會錢給我，被告在我後
    面拿磚頭打我後來彭成貴就徒手打我，我有看到是他們二人沒錯，他們直接從我
    後面先打我，我蹲下來用手抱著頭，他們約打我三、四分鐘後即走了，委託被告
    收錢時我有告訴他說要給他收的錢一半（見本院卷八十九年七月十八日筆錄）」
    、「被告及彭成貴一起來，彭成貴站在我前面，被告站在我左後方，被告是面向
    我的背，.... 是被告拿磚塊打我並踢我，彭成貴是空手打我，並把我手上的錢
    搶回去，我就進入店中，我要出去收錢時有跟庚○○說，....，他們二人是一起
    走路過來，走時是二人一起跑的（見本院卷八十九年九月二十九日筆錄）」等語
    明確，核與證人戊○○於偵查中證稱「有看到己○○，.... （見八十八年度他
    字第一五四七號卷第二十一頁）」、「（當天有幾人去？）二人，另一人不認識
    （見同上卷第二十一頁）」、「我在店裡櫃台上，己○○他們在門外，我剛要到
    外面找乙○○談公事，就看到己○○拿石頭打乙○○的頭，我大喊幹什麼，他們
    就跑掉了（見同上卷第二十二頁）」、「（是否庭上這位己○○打乙○○？）是
    的（見同上卷第二十二頁）」、「有看到二個人，一個是己○○，另一估不能確
    定是否為彭成貴（見同上卷第三十三頁）」、「之前的情形我不清楚，我只看到
    己○○站在乙○○的後方，拿石頭打乙○○，....，我當時在櫃台，是第一個跑
    出去的（見同上卷第三十五頁）」等語及證人庚○○於偵查中及本院審理時證稱
    「彭成貴在乙○○的前面數錢，己○○在乙○○的後面（見同上卷第三十四頁）
    」、「....，我只看到乙○○半蹲著，己○○及彭成貴一直朝乙○○打（見同上
    卷第三十四頁）」、「....，出來時他們二人朝天橋方向走了，沒看到什麼工具
    ，只見到地上有紅磚的碎片（見同上卷第三十五頁）」、「當時我和告訴人在一
    起上班，我們店在一樓，她有告訴我他要到外面跟彭成貴及己○○拿替她收到的
    錢，拿多少我不知道，我有看到彭成貴....，當天李玉茹站著背對著公司大門，
    彭成貴站在告訴人的面前數錢，另一人站在告訴人的後面面對告訴人的背，現場
    只有他們三人沒有其他人，後來我看到有人打鬥，現場還是三個人，是二男一女
    ，當時我是不經意的轉頭看到，從告訴人走出去到我看到有人打鬥約隔十分鐘，
    從頭到尾我只看到他們三個人，當天我只看到彭成貴拿類似磚頭要敲告訴人，
    ....，我跑出去時看時彭成貴已不在現場，告訴人手上都沒有拿東西，告訴人有
    告訴我彭成貴他們打她（見本院卷八十九年九月二十九日筆錄）」等語，均相符
    合，復有告訴人乙○○所提出診斷證明書乙紙，且其上所載傷害部位為「頭部外
    傷併頭皮裂傷、左手無名指開放性中段指骨骨折及左手掌多處挫傷等傷害」等語
    ，亦均核與告訴人乙○○之指訴及證人戊○○之證述情節一致，應堪採信。雖證
    人庚○○於本院審理時改稱「.... 另外的人我不知道是不是被告，.... （見本
    院卷八十九年九月二十九日筆錄）」云云，另證人彭成貴迭次於偵查中及本院審
    理時亦均證稱其當天僅有送錢給告訴人乙○○而已，告訴人乙○○係遭其他人動
    手毆傷，其並未與被告一同動手毆打告訴人乙○○云云，惟依告訴人乙○○之上
    開指訴及證人戊○○、庚○○二人之上開證述，證人彭成貴不僅係與被告一同毆
    傷告訴人乙○○之人，而亦涉有刑法第二百七十七條第一項之傷害罪嫌，則證人
    彭成貴個人於偵查中及本院審理時述之詞，其可信度及真實性，自均容有極度之
    不確實性，且告訴人乙○○於右揭時地為被告及證人彭成貴二人前來送交所代收
    會款而外出見面取款乙事，亦據告訴人乙○○指訴明確，並核與證人戊○○、庚○○二人迭次於偵查中及本院審理時證述情節相符，復為證人彭成貴於本院審理
    時所不否認在卷，均如上述，則告訴人乙○○自外出與被告、證人彭成貴二人見
    面後，即遭證人彭成貴及「另一人」分持磚頭當場毆打成傷，而告訴人乙○○與
    被告間為代收會款乙事，前在八十九年五月間即曾生爭執乙節，亦據告訴人乙○○於偵查中指訴明確，復為被告於本院審理時所供稱「....，他（即告訴人乙○○）認為我並沒有依約定時間收會款，故有一些爭執，.... （見本院卷八十九
    年七月十八日筆錄）」等語相符，則證人彭成貴於本院審理時證稱告訴人乙○○
    係遭「其他四、五個人」毆打成傷云云，顯係迴護被告及卸責之詞，不足採信，
    是證人庚○○所證稱該「另一人」，顯應係被告本人，至為顯然。至於證人丙○○、甲○○二人於偵查中及本院審理時證稱有看到證人彭成貴於右揭時地遭人追
    云云，惟證人彭成貴若果係單純搭乘證人甲○○所駕駛之計乘車前往送交上開會
    款予告訴人乙○○，且證人甲○○復係等候證人彭成貴上車回程云云，則證人彭
    成貴焉有於凌晨十一時許之夜間時分，在距離告訴人乙○○上開上班地點五、六
    十公尺遠之地點即行下車，再自行攜帶四萬元之鉅款單獨一人走路前往送交上開
    會款予告訴人乙○○，再打算於送交上開會款後，自行走回五、六十公尺遠之上
    開下車地點之可能（按合計來回已走路達一百至一百二十公尺之距離），且證人
    丙○○於偵查中證稱目睹有二個人在追證人彭成貴及該計程車被丟石頭云云，亦
    核與證人甲○○於本院審理時證稱有三、四個人在追證人彭成貴云云有違，而證
    人庚○○於本院審理時亦證稱「（當天有無看到或聽到計程車被磚頭打破的聲音
    ？）沒有（見本院卷八十九年九月二十九日筆錄）」等語不符，是證人丙○○、
    甲○○二人上開證述之詞，自尚不足為有利被告認定之依據。另被告迭次於本院
    審理時辯稱其於右揭時地人在台北云云，惟被告此部分所述，不僅係被告個人空
    言之詞，且被告於本院迭次調查、審理之中，亦均未能提出相關積極事證為憑，
    自亦不足為有利被告認定之依據，至為灼然。綜上所述，被告所辯，顯係事後卸
    責之詞，不足採信。被告犯行已臻明確，應予依法論科。
二、核被告所為，係犯刑去第二百七十七條第一項之傷害罪。被告就所犯上開之罪與
    彭成貴間，有犯意聯絡及行為分擔，為共同正犯。爰審酌被告僅因與告訴人乙○○間就代收會款乙事發生爭執，即於右揭時地與彭成貴一同毆傷告訴人乙○○成
    傷，已損及告訴人乙○○之權益及被告犯罪後之態度等一切情狀，量處如主文所
    示之刑，並諭知易科罰金之折算標準，以資儆懲。
據上論斷，應依刑事訴訟法第二百九十九條第一項前段，刑法第二十八條、第二百七
十七條第一項、第四十一條，罰金罰鍰提高標準條例第一條前段、第二條，判決如主
文。
中      華      民      國      八十九      年    十二    月    一    日
                          臺灣桃園地方法院刑事第四庭
                              法  官  林 晏 鵬
右正本證明與原本無異。
如不服本判決，應於判決送達後十日內向本院提出上訴狀( 應附繕本 )，上訴於
臺灣高等法院。
                              書記官   張 雅 慧
中        華        民        國   八十九   年   十二   月    八    日
附錄法條：刑法第二百七十七條
刑法第二百七十七條
傷害人之身體或健康者，處三年以下有期徒刑，拘役或一千元以下罰金。
犯前項之罪，因而致人於死者，處無期徒或七年以上有期徒刑，致重傷者，處三年以
上、十年以下有期徒刑。


司法院資訊處製作；財團法人民間司法改革基金會備份。
